臺北高等行政法院判決　　　　　　　　　　　　　　　九十三年度簡字第四九六號
　　原　　　告　陸軍後勤學校
　　代　表　人　甲○○
　　訴訟代理人　戊○○
　　　　　　　　　　　　　　　.
　　被　　　告　丙○○
　　　　　　　　丁○○
右當事人間因償還公費事件，原告提起行政訴訟。本院判決如左：
　　主  文
被告丙○○、丁○○各應給付新台幣壹拾陸萬壹仟肆佰柒拾陸元，並自民國九十二年
六月十七日起至清償日止按年息百分之五計算利息，如被告一人已為清償，另一人免
除其給付義務。
　　事  實
一、事實概要：
    原告以被告丙○○於民國（下同）八十六年六月二十八日起就讀原告所屬常備士
    官班汽車修護科，因就學意願低，自動申辦退學，於八十七年九月十七日核定退
    學在案。原告依「國軍各軍事學校學員生修業規則」第四十三條第七款、第四十
    四條第一項前段、「民國八十六年國民中學畢（結）業生甄試升學軍事學校常備
    士官招生簡章」備註第八條、「國軍各軍事學校退學、開除學生賠償費用辦法」
    第二條、第三條第一項第一款規定，及被告丙○○之父即被告父親丁○○書立之
    入學保證書、退學申請書，核計被告丙○○及被告丁○○應賠償在校費用等計新
    台幣（下同）二四二、二四二元。經被告清償八０、七六六元，尚餘一六一、四
    七六元未清償，經原告以存證信函一再催告被告繳納前開款項，被告仍置之不理
    ，遂提起給付訴訟。
二、兩造聲明：
　(一)原告聲明：
    1.被告丙○○、丁○○各應給付一六一、四七六元，並自起訴狀送達翌日起至清
      償日止按年息百分之五計算利息，如被告一人已為清償，另一人免除其給付義
      務。
    2.訴訟費用由被告負擔。
　(二)被告聲明：被告於起訴狀繕本送達後，未提出答辯狀作任何聲明。
三、兩造之陳述：
　(一)原告主張之理由：
    1.被告丙○○於八十六年六月二十八日起就讀原告所屬常備士官班汽車修護科，
      因就學意願低，自動申辦退學，於八十七年九月十七日核定退學在案。原告依
      「國軍各軍事學校學員生修業規則」第四十三條第七款、第四十四條第一項前
      段、「民國八十六年國民中學畢（結）業生甄試升學軍事學校常備士官招生簡
      章」備註第八條、「國軍各軍事學校退學、開除學生賠償費用辦法」第二條、
      第三條第一項第一款規定，核計被告應賠償在校費用等計新台幣（下同）二四
      二、二四二元，被告丁○○並書立退學切結書。
    2.被告僅繳納八０、七六六元，尚欠一六一、四七六元，本案發生迄今已逾四年
      ，原告念及被告曾為在校學生，不忍使其受到訟累，故僅以存證信函催告其返
      還上開款項，惟被告仍置之不理。
　(二)被告未於準備程序期日到場，亦未提出書狀作任何陳述。
　　理  由
一、本件係適用簡易程序事件，爰不經言詞辯論為判決，合先敘明。
二、按行政機關基於其法定職權，為達成特定之行政上目的，得於不違反法律規定之
    前提下，與人民約定提供某種給付，並使接受給付者負合理之負擔或其他公法上
    對待給付之義務，而成立行政契約關係。國軍各軍事學校招考入學之學生可享受
    公費及軍（士）官養成教育，於畢業後取得軍（士）官任用資格，惟學生在校期
    間如遭退或開除學籍者，應賠償其在校期間之費用，國防部就有關之賠償事宜訂
    有「國軍各軍事學校退學開除學生賠償費用辦法」，該辦法係主管機關為確保國
    家培養軍事人才之目的及財政支出之合理性而訂立，作為自願接受公費軍事教育
    學生訂立行政契約之準據，亦與法律規定無違，本件自得適用。國軍各軍事學校
    於甄試學生之招生簡章上已載明在校受訓期間，如因故退學，必須依照上開賠償
    費用辦法賠償，則上開賠償費用辦法即成為契約之內容，訂約當事人均有履行契
    約之義務（司法院釋字第三四八號解釋參照）。
二、本件被告丙○○係於八十六年六月二十八日進入原告學校就讀，八十七年九月十
    七日因就讀意願低經屢次輔導無效，經原告核准退學，此有原告退學學生名冊及
    退學通知書在卷可稽。而依被告丙○○被甄選入學所據之原告八十六年國民中學
    畢（結）業生甄試升學軍事學校常備士官班招生簡章（下稱招生簡章）第八點載
    明：在校受訓期間，如因故退學或開除學籍者，必須依照「國軍各軍事學校退學
    開除學生賠償費用辦法」規定辦理賠償。被告丁○○於被告丙○○入學時出具入
    學保證書，保證如被告丙○○中途退學或因案開除學籍，其願負責賠償在校期間
    一切費用，並於被告未經核准退學前之八十七年八月二十八日出具退學申請書載
    明「敝子弟丙○○‧‧‧因欲轉至民間學校就讀，無心在此繼續求學，特此申請
    退學並自願賠償在校一切費用，煩請貴校代為辦理。」有招生簡章、入學保證書
    及退學申請書附卷足憑，足認被告等就退學賠償事宜已與原告成立行政契約 (含
    公法上保證契約)。依兩造之契約及行為時國軍各軍事學校退學開除學生賠償費
    用辦法（前開辦法於八十八年九月六日修正為「國軍各軍事學校轉學退學開除學
    生賠償費用辦法」）第二條所定，被告應賠償在校訓練期間所領薪津、主副食品
    價款、服裝費及教育訓練費用等共計二四二、二四二元，被告已清償八０、七六
    六元，尚餘一六一、四七六元未清償。因而原告請求被告給付一六一、四七六元
    ，及自起訴狀繕本送達被告之翌日即九十二年六月十七日起至清償日止，按年息
    百分之五計算之利息，自無不合。被告二人分別依招生簡章之約定及保證書應賠
    償原告如主文所示金額之公費，核係依據不同之法律關係，然其債務係屬同一目
    的，僅發生之原因有別，被告二人各負全部給付之義務，如其中債務人一人為給
    付，他債務人即免其責任爰准原告之請求如主文第一項所示。
三、據上論結，本件原告之訴為有理由，爰依行政訴訟法第二百三十六條、第九十八
    條第三項前段、第二百十八條、民事訴訟法第八十五條第一項前段，判決如主文
    。
中　　華　　民　　國　　九十三　　　年　　　五　　　　月　　十四　　　　日
                                  臺北高等行政法院  第二庭
      　　　　　　　　　　　　　　　　　　　　      法　官　吳東都
右為正本係照原本作成。
本件以訴訟事件所涉及之法律見解具有原則性者為限，始得於本判決送達後二十日
內向本院提出上訴狀並表明上訴理由，如已於本判決宣示後送達前提起上訴者，應
於判決送達後二十日內補具上訴理由（均按他造人數附繕本），且經最高行政法院
許可後方得上訴。
中　　　華　　　民　　　國　　九十三　　年　　　五　　　月　　 十四 　　日
                                                    書記官  李金釵
